【裁判字號】    99,消債聲,32
【裁判日期】    991208
【裁判案由】    免責
【裁判全文】
臺灣桃園地方法院民事裁定            99年度消債聲字第32號
聲  請  人
即  債務人  張添榮
代  理  人  李銘洲律師
複  代理人  謝良駿律師
            湯其瑋律師
上列聲請人聲請消費者債務清理事件，本院裁定如下：
    主  文
債務人張添榮不免責。
    理  由
一、按法院為終止或終結清算程序之裁定確定後，除別有規定外
    ，應以裁定免除債務人之債務；又債務人有下列各款情形之
    一者，法院應為不免責之裁定，但債務人證明經普通債權人
    全體同意者，不在此限：一、於7 年內曾依破產法或消費者
    債務清理條例規定受免責；二、隱匿、毀損應屬清算財團之
    財產，或為其他不利於債權人之處分；三、捏造債務或承認
    不真實之債務；四、因浪費、賭博或其他投機行為，致財產
    顯然減少或負擔過重之債務，而生開始清算之原因；五、於
    清算聲請前一年內，已有清算之原因，而隱瞞其事實，使他
    人與之為交易致生損害；六、明知已有清算原因之事實，非
    基於本人之義務，而以特別利於債權人中之一人或數人為目
    的，提供擔保或消滅債務；七、隱匿、毀棄、偽造或變造帳
    簿或其他會計文件之全部或一部，致其財產之狀況不真確；
    八、故意於財產及收入狀況說明書為不實之記載，或有其他
    故意違反本條例所定義務之行為，消費者債務清理條例第13
    2 條、第134 條分別定有明文。
二、經查：
（一）本件聲請人聲請消費者債務清理事件，前經本院以97年度
      消債更字第1051號裁定開始更生程序，後因聲請人於執行
      更生階段所提出之更生方案未能依消費者債務清理條例之
      規定可決或認可，本院遂以98年度消債清字第40號裁定於
      民國99年6 月4 日開始清算程序，並同時終止清算程序，
      先予敘明。
（二）依各債權人所提出聲請人之歷史消費明細以觀，聲請人在
      明知自己經濟情況不佳之情況下，竟不知量入為出，節儉
      過日，仍向銀行大量、多次貸款，並為顯已逾越己身能力
      甚或較一般有正常收入者均為豐厚之消費行為，茲分述如
      下：
      1.依債權人花旗（台灣）商業銀行股份有限公司提出之聲
        請人消費紀錄明細所示，聲請人於95年9 月19日在大潤
        發精品區消費，分36期付款，每期付款新台幣（下同）
        527 元，共18,972元（本院99年度消債清字第40號卷（
        下稱消債清卷）第23頁）；96年2 月28日預借現金7 萬
        元（共分14期清償，每期清償5,000 元，消債清卷第28
        頁）；96年6 月26日又於大潤發精品區消費分期36期，
        每期635 元，共22,860元（消債清卷第32頁）；97年2
        月26日復於大潤發精品區消費，分6 期付款，每期945
        元，共5,760 元（本院卷第40頁），並有多筆預借現金
        及東森購物分期之消費記錄。
      2.債權人台新國際商業銀行股份有限公司則係具狀表示聲
        請人於93年4 月29日向其借款30萬元。並提出聲請人之
        信用卡消費明細，顯示聲請人有多筆於新光三越百貨公
        司、TESCO 特易購、阿波羅影視、百視達國際有限公司
        、富邦MOMO等專案分期或預借現金等消費（本院卷第17
        至20頁）。
      3.債權人國泰世華商業銀行股份有限公司則具狀表示聲請
        人除於96年5 月16日以遠東商業銀行之提款機向其預借
        現金39,000元外，聲請人有多筆以信用卡所為之浪費行
        為，諸如於太平洋崇光百貨公司、阿波羅影視、百視達
        國際有限公司、及於大潤發平鎮店分12期付款消費，每
        期1,069 元，共12,828元（本院卷第26、27頁）。
      4.依債權人聯邦商業銀行股份有限公司所提出聲請人之歷
        史帳單查詢顯示，聲請人於94年2 月21日於TESCO 消費
        10,487元（本院卷第32頁）；於95年7 月31日、同年9
        月5 日分別預借現金12萬元、11萬元（本院卷第34頁）
        ；並於96年12月21日於家樂福經國店購買珠寶22,420元
        （本院卷第40頁）。
      5.依債權人萬泰商業銀行股份有限公司之聲請人消費暨收
        費明細顯示，聲請人亦有2 筆預借現金紀錄（96年3 月
        27日2 萬元、96年4 月2 日1 萬元，本院卷第50頁），
        並有分期付款之消費（96年10月25日於大潤發所為12期
        、每期1,146 元，共計13,752元之分期消費，本院卷第
        51頁）；以及於百貨公司消費等非必要之浪費行為（本
        院卷第49、50、52頁）。
      6.另依債權人中國信託商業銀行股份有限公司所提出聲請
        人之消費明細表所載，聲請人之消費記錄有多筆商業保
        險（93年1 月29日富邦產物保險11,200元，本院卷第11
        3 頁）；於星橋電影、百視達所為之消費；預借現金行
        為（93年1 月30日通信貸款5,117 元、93年2 月27日5,
        443 元、93年3 月30日5,243 元、93年4 月30日9,279
        元、93年5 月31日9,279 元、93年6 月30日9,279 元、
        93年7 月30日9,279 元、93年8 月31日9,279 元、93年
        9 月30日9,279 元、93年11月3 日9,279 元、93年11月
        30日9,279 元、93年12月31日9,279 元、94年1 月31日
        9,279 元、94年2 月24日9,279 元、94年3 月31日9,27
        9 元、94年4 月29日9,279 元、94年5 月31日9,279 元
        、96年1 月21日20,000元）；分期付款消費（96年2 月
        15日每期2,100 元，為期12期，共25,200元）；及於百
        貨公司消費等非必要之消費行為。
      7.台北富邦商業銀行亦提出聲請人之滯納消費款明細資料
        ，該資料顯示聲請人於95年間有為每期1,944 元，分36
        期，共計69,984元之分期付款消費（本院卷第152 頁）
        。
      8.依債權人遠東國際商業銀行股份有限公司所提出之聲請
        人信用卡消費明細所示，聲請人於95年以後，有多筆於
        百貨公司之消費，並於96年10月間有為每期1,241 元，
        分24期，共計29,784元之分期付款消費（本院卷第47頁
        正反面）。
      9.債權人匯誠第二資產管理股份有限公司則係具狀表示聲
        請人先前使用慶豐商業銀行信用卡，有多筆於賣場之精
        品區（96年10月18日於大潤發八德精品區消費1,205 元
        、同年11月18日至97年6 月18日於大潤發八德精品區每
        月1,194 元之分期付款消費、97年7 月20日於大潤發八
        德精品區消費3,582 元）、百貨公司（91年1 月3 日於
        新光三越百貨消費990 、1,999 元、同日另於大江國際
        股份有限公司消費970 元）等非必要之消費（本院卷第
        159 、160 頁）。
三、綜上所述，聲請人於其經濟狀況不佳無法負擔還款之際，猶
    持續向多家債權銀行申請小額信用貸款及預借現金，造成負
    債惡化情形；且有多筆非必要之金錢浪費紀錄。加以聲請人
    95年度之年所得僅5,618 元、96年度更無任何所得，卻仍有
    上述之消費及借貸紀錄，足認聲請人過度消費行為亦為開始
    清算之原因，核與消債條例第134 條第4 款所稱「浪費、賭
    博或其他投機行為，致財產顯然減少或負擔過重之債務」等
    不免責事由相當。至於消費者債務清理條例第135 條係規定
    債務人於具備第134 條各款不免責事由且情節輕微者，復兼
    顧債權人全體受償情形及盱衡其他情狀，使聲請人免責亦無
    悖當事人間權益之均衡維護而言，惟本件聲請人既有浪費等
    可歸責於聲請人本人之事實，致債務持續積累達200 餘萬元
    ，難認違背情節輕微，即無該條適用餘地。另外，本件普通
    債權人均以書狀為不免責之表示，而本件聲請人亦無其他事
    證以資證明經全體普通債權人同意，不符同條例第134 條但
    書規定得予免責之事由。
四、依首揭規定，裁定如主文。
中    華    民    國    99    年    12    月    8     日
                民事第三庭  法  官  毛彥程
上為正本係照原本作成。
如不服本裁定，應於裁定送達後10日內，以書狀向本院提出抗告
，並繳納抗告費新臺幣1,000 元
中    華    民    國    99    年    12    月    8     日
                            書  記  官  伍幸怡

司法院資訊處製作；財團法人民間司法改革基金會備份。
